臺灣苗栗地方法院刑事判決　　　　　　　　 96年度訴字第6號
公　訴　人　臺灣苗栗地方法院檢察署檢察官
被　　　告　乙○○
　　　　　　　　　　國民身分證.
　　　　　　　　　　　樓
指定辯護人　許宏達　律師
上列被告因違反毒品危害防制條例等案件，經檢察官提起公訴（
95年度偵字第1567號、95年度偵字第2117號），本院判決如下：
    主  文
乙○○共同運輸第二級毒品，處有期徒刑肆年陸月，扣案第二級
毒品安非他命陸包（驗餘總淨重壹仟捌佰捌拾陸點玖貳公克）沒
收銷燬之；扣案之綑綁毒品用品壹包（含白色膠帶、彈性繃帶）
沒收之；未扣案之行動電話壹具（不含門號0000000000號之SIM
卡）沒收之，如不能沒收時，追徵其價額或以其財產抵償之。
    事  實
一、乙○○未有犯罪前科，育有子女3 人，家庭經濟拮据，與甲
    ○○（俟到案後由本院另行審結）係同居關係，明知第二級
    毒品安非他命係政府公告管制進口之物品，非經許可不得持
    有及運輸進口，因甲○○告之若將第二級毒品安非他命運輸
    至臺灣交予特定人後，即會給予金錢供其子女繳學費（未約
    明實際報酬數額），竟與甲○○共同基於走私、運輸第二級
    毒品安非他命之犯意聯絡，先由甲○○在大陸地區自真實姓
    名、年籍不詳之人處取得毛重1925公克（驗餘總淨重1886.9
    2 公克）之安非他命分裝成6 包後，於民國95年3 月12日早
    上，由甲○○在大陸東莞市銀龍賓館處將該6 包安非他命以
    白色膠帶包裝，再以彈性繃帶分別綑綁在乙○○身上後腰、
    左大腿、右大腿、正前腰、右胸罩內等處，再由乙○○於當
    日在香港地區搭乘華航CI-802號班機入境，俾將走私入境之
    安非他命交予綽號「傻鳥」真實姓名、年籍不詳之成年男子
    （涉犯毒品危害防制條例犯行部分，由臺灣苗栗地方法院檢
    察署另案偵辦中），間乙○○均持其所有0000000000號行動
    電話作為甲○○與其聯絡運輸毒品事宜之工具。迨同日16時
    30分許，在中正機場第一航廈站北邊海關辦公室，經法務部
    調查局苗栗縣調查站、桃園調查站、海巡署苗栗查緝隊、海
    巡署岸巡第32大隊會同財政部台北關稅局搜索乙○○身體後
    查獲，並扣得上開走私入境之第二級毒品安非他命6 包合計
    毛重1925公克（驗餘總淨重1886.92 公克），及乙○○所有
    供綑綁運輸上揭安非他命入境之用品1 包（含白色膠帶、彈
    性繃帶），並經乙○○之供述，始查悉上情。被告乙○○則
    因運輸第二級毒品安非他命入境後，在中正機場即經警查獲
    ，共同被告甲○○得知後即未入境，使被告乙○○因而未能
    取得運輸毒品之報酬。
二、案經法務部調查局苗栗縣調查站報請台灣苗栗地方法院檢察
    署檢察官偵查起訴。
    理  由
一、上揭事實，業據被告乙○○迭於法務部調查局調查時、檢察
    官偵查中及本院審理中坦承不諱，復有被告乙○○所有之00
    00000000號行動電話通訊監察作業報告表、共同被告甲○○
    之入出境紀錄影本各1 份及查獲時之照片9 張附卷可稽，並
    有扣案之安非他命6 包毛重1925公克（驗餘總淨重1886.92
    公克）及被告乙○○用以綑綁安非他命用在其身上之用品1
    包（含色膠帶、彈性繃帶）扣案可資佐證。而扣案被告乙○
    ○走私入境之安非他命6 包毛重1925公克，經函請法務部調
    查局鑑定，其鑑定結果認：「送驗結晶六包經檢驗結果均含
    第二級第89項毒品甲基安非他命成分，合計淨重1886.92 公
    克，空包裝重59.21 公克，純度81.10%，純質淨重1530.29
    公克。」乙節，有該局95年3 月24日調科壹字第9522212090
    號鑑定通知書1 份附卷可稽，被告乙○○上揭自白確與事實
    相符。從而，本件事證明確，被告乙○○共同走私、運輸入
    境第二級毒品安非他命犯行，足堪認定，應予依法論科。
二、新舊法比較適用部分：
（一）查刑法部分條文於94年2 月2 日公布修正，於95年7 月1
      日生效實施。「修正前」刑法第2 條第1 項規定：「行為
      後法律有變更者，適用裁判時之法律，但裁判前之法律有
      利於行為人者，適用最有利於行為人之法律」，係採從新
      從輕主義；而「修正後」刑法第2 條第1 項則規定：「行
      為後法律有變更者，適用行為時之法律，但行為後之法律
      有利於行為人者，適用最有利於行為人之法律」，則採從
      舊從輕主義。此項規定，係規範行為後法律變更所生新舊
      法律比較適用之準據法，故法院於裁判時若已在新法修正
      施行以後，且新舊法之內容已有實質上變更，而發生有利
      或不利於行為人之情形者（例如刑罰之輕重不同，或犯罪
      構成要件之寬嚴有別等），自應依修正後之刑法第2 條第
      一項之規定，比較新舊法律適用。惟刑法條文雖經修正，
      但若僅屬單純之文字修飾，或將實務見解或法理明文化，
      而不涉及刑罰之輕重、構成要件之變更，或其他有利、不
      利於行為人之情形者，即無庸依刑法第2 條第1 項之規定
      比較新舊法，而應依一般法律適用原則，適用「裁判時法
      」處斷（最高法院95年11月7 日第21次刑事庭會議決議意
      旨參照）。故：
  　修正前刑法第33條第5 款規定「罰金：（銀元）一元以上
　    。」，並依罰金罰鍰提高標準條例第1 條前段規定提高10
      倍；修正後刑法第33條第5 款規定「罰金：新臺幣1 千元
      以上，以百元計算之」，是現行刑法中，有關於罰金刑最
      低額之金額及計算單位已有修正，自屬法律變更。
    新舊法適用之問題：修正前刑法第65條第2 項規定：「無
      期徒刑減輕者，為7 年以上有期徒刑。」，修正後刑法第
      65條第2 項規定：「無期徒刑減輕者，為20年以下15年以
      上有期徒刑」，比較新、舊法，修正後分別將刑法第65
      條第2 項之無期徒刑減輕規定，由「為7 年以上有期徒刑
      」，提高為「為20年以下15年以上有期徒刑」，自以行為
      時即修正前刑法對被告有利。
（二）無須依修正後刑法第2 條第1 項規定為利、弊之比較以定
      如何適用之法律修正部分：
    刑法第11條原規定「本法總則於其他法令有刑罰之規定者
      ，亦適用之。但其他法令有特別規定者，不在此限。」，
      經修正為「本法總則於其他法律有刑罰或保安處分之規定
      者，亦適用之。但其他法律有特別規定者，不在此限。」
      ，亦即為使法規範明確，將「法令」修正為「法律」以符
      合法律保留及罪刑法定原則，復就解釋上認為「有刑罰之
      規定」包含保安處分部分亦予以明文化，是以此一修正並
      未涉及實體國家刑罰權之有無暨其範圍之更迭，非屬與罪
      、刑有關且須與之整體依修正後刑法第2 條第1 項之規定
      為新、舊法比較以同其適用之「法律變更」，惟本條修正
      之目的既為符法律保留及罪刑法定原則暨規範明確性之要
      求，當以修正後之規定較能契合刑罰之本質兼更具規範之
      實質妥當性暨進步性，因之，基於「法與時轉則治」之理
      念，此部分自應適用修正後規定。
　　刑法第28條原規定：「2 人以上共同實施犯罪之行為者，
      皆為正犯。」，後修正為：「2 人以上共同實行犯罪之行
      為者，皆為正犯。」，揆諸本條之修正理由係為釐清陰謀
      共同正犯、預備共同正犯、共謀共同正犯是否合乎本條規
      定之正犯要件，亦即修正後之共同正犯，限縮在「實行」
      概念下之共同參與行為，始成立共同正犯而已。就本案被
      告乙○○所涉違反毒品危害防制條例第4 條第2 項之運輸
      第二級毒品罪、懲治走私條例第2 條第1 項之私運管制物
      品進口罪犯行，被告乙○○既屬親自參與實行犯罪行為之
      正犯，無論修正前後之法律規定，對於被告乙○○之刑度
      及處罰並無有利或不利之情形。
    修正前刑法第55條規定「一行為而觸犯數罪名，從一重處
      斷」，此即學理上所稱之「想像競合犯」，雖經修正為「
      一行為而觸犯數罪名者，從一重處斷。但不得科以較輕罪
      名所定最輕本刑以下之刑」，惟此最低度刑科刑之限制核
      屬法理之明文化，並非修正後刑法第2 條第1 項所稱之「
      法律變更」，故毋須依該條項規定為新、舊法之比較，應
      適用現行、有效之裁判時法。
    刑法第59條原規定「犯罪之情狀可憫恕者，得酌量減輕其
      刑。」，經修正為「犯罪之情狀顯可憫恕，認科以最低度
      刑仍嫌過重者，得酌量減輕其刑。」，惟此僅係法理之明
      文化，非屬法律變更，故不生新舊法比較之問題，應適用
      現行、有效之裁判時法。
  　至於新修正刑法第57條關於科刑時應審酌之事項，其中修
      正後刑法第57條第7 款「犯罪行為人與被害人之關係」，
      係將修正前同法第8 款「犯人與被害人『平日』之關係」
      之「平日」一語刪除，擴大犯罪行為人與被害人在犯罪行
      為上之關係，亦屬科刑時應予考慮之標準。修正後同法第
      8 款並增列「犯罪行為人違反義務之程度」，此均屬法院
      就刑之裁量審認標準之明文化，非屬法律之變更（最高法
      院95年5 月23日第8 次刑庭會議決議亦同此意旨），自無
      新修正之刑法第2 條第2 項規定之適用，附此敘明。
三、按安非他命係毒品危害防制條例第2 條第2 項第2 款規定之
    第二級毒品，且屬行政院依懲治走私條例第2 條第3 項公告
    之「管制物品及其數額」甲項第4 款所列之管制進出口物品
    。又懲治走私條例第2 條第1 項所謂私運管制物品進口，係
    指由國外或自大陸地區私運管制物品，進入臺灣地區而言；
    查本件被告乙○○自大陸地區走私、運輸第二級毒品安非他
    命進入臺灣地區，核被告乙○○所為，係犯毒品危害防制條
    例第4 條第2 項之運輸第二級毒品罪及懲治走私條例第2 條
    第1 項之私運管制物品進口罪。被告乙○○非法持有第二級
    毒品安非他命之低度行為，為運輸第二級毒品安非他命之高
    度行為所吸收，不另論罪。又被告乙○○與共同被告甲○○
    就所犯上開毒品危害防制條例第4 條第2 項之運輸第二級毒
    品罪及懲治走私條例第2 條第1 項之私運管制物品進口罪，
    有犯意聯絡與行為分擔，均為共同正犯。被告乙○○係以一
    行為同時觸犯二罪名，為異種想像競合犯，依刑法第55條之
    規定，應從一重之運輸第二級毒品罪處斷。參諸被告乙○○
    未有犯罪前科，有台灣高等法院被告前案紀錄表1 紙在卷可
    參，顯見其素行良好，此次係因家庭經濟拮据及為挽回其同
    居男友即共同被告甲○○之感情致一時失慮而罹重典，及被
    告乙○○犯後於法務部調查局調查時、檢察官偵查中及本院
    審理中均坦承犯行，犯後態度堪稱良好，足見被告乙○○尚
    知所悔悟；另參以本件被告乙○○所犯毒品危害防制條例第
    4 條第2 項之運輸毒品罪法定刑為無期徒刑或7 年以上有期
    徒刑，罪刑至為嚴峻，被告乙○○固私運毒品進入台灣地區
    ，然以夾帶方式運輸，運輸數量有限，且尚未流入市面時即
    被查獲，對社會發生之危害尚非重大；又參酌被告乙○○因
    經濟困頓，且子女目前仍在求學等情，亦有台中縣大里市戶
    政事務所核發之戶籍謄本1 份、學生證影本2 份附卷可按，
    堪認被告乙○○所辯係因家庭經濟拮据及為挽回共同被告甲
    ○○之感情始遭甲○○利用走私、運輸毒品乙節屬實，是被
    告乙○○犯罪之情狀在客觀上顯足以引起一般同情，認為即
    予宣告法定最低刑度七年有期徒刑，猶為過重，爰依刑法第
    59條規定予以酌減其刑。爰審酌被告乙○○未有犯罪前科，
    有台灣高等法院被告前案紀錄表1 紙附卷可憑，足見被告乙
    ○○素行良好，且走私、運輸第二級毒品安非他命數量及其
    行徑危害國民健康尚非重大，被告乙○○犯後於偵、審中均
    坦承犯行，知所悔悟，犯後態度良好等等一切情狀，從輕量
    處如主文所示之刑，以示儆懲，並啟自新。
四、末按沒收為從刑之一種，應隨主刑宣告。經查：
（一）扣案被告乙○○走私、運輸之6 包安非他命（驗後合計淨
      重1886.92 公克，純度81.10%，純質淨重1530.29 公克）
      均屬第二級毒品，不問屬於犯人與否，應依毒品危害防制
      條例第18第1 項前段之規定諭知沒收銷燬之。而用以直接
      包裝第二級毒品安非他命之包裝袋共6 個，因與上開毒品
      安非他命密切接觸，而於送請法務部調查局鑑驗時，經該
      局鑑驗人員依毒品純度定量分析鑑驗標準作業程序，以傾
      倒、必要時輔以刮勺刮取之方式，儘可能將包裝袋內毒品
      與包裝袋分離後分別秤重，所得之毒品重量稱為淨重，包
      裝袋重量則以空包裝重稱之，而將毒品與包裝帶分別秤重
      ，然無論以上開何種方式分離，原送驗包裝袋內均仍會有
      微量毒品成分殘留（參見法務部調查局93年11月16日調科
      壹字第09362396550 號函及司法院編印法官辦理刑事案件
      參考手冊【一】第334 頁），是上開用以直接包覆所運輸
      毒品之包裝袋6 個，依現行鑑驗技術，顯無法與其盛裝之
      毒品完全析離，爰併依毒品危害防制條例第18條第1 項前
      段之規定宣告沒收銷燬之（最高法院94年度台上字第5960
      號、95年台上字第3739號判決參照）。至於鑑定時經取樣
      鑑驗耗用之第二級毒品安非他命，既已因實際鑑驗用罄而
      不存在，自不得宣告沒收，附此說明。
（二）次按毒品危害防制條例第19條第1 項關於沒收之規定，係
      採義務沒收主義。故凡犯同條例第4 條至第9 條、第12條
      、第13條或第14條第1 項、第2 項之罪者，其供犯罪所用
      之物或因犯罪所得之財物，且屬犯人所有者，即應依該規
      定沒收（最高法院93年度臺上字第1360號、第1365號判決
      意旨參照）。本件被告乙○○用以綑綁毒品之用具1 包（
      含白色膠帶、彈性繃帶），係其所有供綑綁夾藏安非他命
      運輸毒品入境所用之物，業據被告乙○○供明在卷，應依
      同條例第19條第1 項之規定，予以宣告沒收。上開物品既
      經扣案，事理上自無全部或一部不能沒收之情形，即毋庸
      依同條項之規定另諭知如全部或一部不能沒收時，追徵其
      價額，併此敘明。至被告乙○○所有之0000000000號行動
      電話1 支（不含其內之SIM 卡，因行動電話門號之SIM 卡
      ，係使用者向電信業者申請租用而僅取得其使用權，並非
      申請使用者所有），係被告乙○○所有並由其持供共同被
      告甲○○聯絡運輸毒品事宜之工具，亦據被告乙○○供述
      甚明，為被告乙○○犯本件之罪所用之物，雖未扣案，惟
      客觀上不能證明業已滅失，應依上開規定併予宣告沒收，
      如不能沒收時，應追徵其價額或以其財產抵償之。
（三）至被告乙○○固於本院審理中自承倘依共同被告甲○○之
      指示，將走私、運輸之第二級毒品安非他命運輸到台灣後
      ，甲○○就可以拿到錢，就可以拿給伊讓小孩子繳學費，
      但並未約明實際之報酬數額等語（參見本院96年3 月22日
      審判筆錄第5 頁）。惟查，本件因被告乙○○運輸第二級
      毒品安非他命至台灣，甫入境中正機場即經警查獲，共同
      被告甲○○於得知後即未入境，使被告乙○○因而未能取
      得運輸毒品之報酬，已據被告乙○○於本院審理中供述明
      確（參見同上審判筆錄），堪認本件被告乙○○尚未實際
      取得上開報酬無訛，此部分自無庸對之宣告沒收，附此敘
      明。
據上論斷，應依刑事訴訟法第299 條第1 項前段，毒品危害防制
條例第4 條第2 項、第18條第1 項前段、第19條第1 項，懲治走
私條例第2 條第1 項、第11條，刑法第2 條第1 項、第11條前段
、第28條、第55條、第59條，判決如主文。
本案經檢察官黃俊鳴到庭執行職務。
中　　華　　民　　國　　96　　年　　4　　月　 　12　　日
                  刑事第二庭  審判長法　官  楊　清　益
                                    法  官  顧　正　德
                                    法  官  吳　炳　桂
以上正本證明與原本無異。
如不服本判決，應於判決送達後10日內向本院提出上訴狀（應抄
附繕本）。
                                    書記官　蘇　文  熙
中　　華　　民　　國　　96　　年　　4 　　月　　13　　日
附錄本案論罪科刑法條全文：
毒品危害防制條例第4 條第2 項：
製造、運輸、販賣第二級毒品者，處無期徒刑或7 年以上有期徒
刑，得併科新臺幣7 百萬元以下罰金。
懲治走私條例第2 條第1 項：
私運管制物品進口、出口逾公告數額者，處7 年以下有期徒刑，
得併科新臺幣3 百萬元以下罰金。
